【裁判字號】    97,審訴,1869
【裁判日期】    970916
【裁判案由】    毒品危害防制條例
【裁判全文】
臺灣桃園地方法院刑事判決            97年度審訴字第1869號
公  訴  人  臺灣桃園地方法院檢察署檢察官
被      告  甲○○
指定辯護人  本院公設辯護人  陳瑞明
上列被告因違反毒品危害防制條例案件，經檢察官提起公訴（97
年度偵字第10221 號），嗣於本院準備程序進行中，被告就被訴
事實為有罪之陳述，經本院告知簡式審判程序意旨，並聽取公訴
人、被告之意見後，本院合議庭裁定改由受命法官獨任依簡式審
判程序審理，並判決如下：
    主  文
甲○○明知為禁藥而轉讓，累犯，處有期徒刑柒月。
    事  實
一、甲○○前有偽造文書前科，其中於民國91年間，因偽造文書
    案件，經本院以91年度訴字第1038號判決判處有期徒刑6 月
    確定，於92年12月3 日易科罰金執行完畢。又於同年間，因
    偽造文書案件，經本院以92年度訴字第200 號判決判處有期
    徒刑4 月確定，於92年7 月18日易科罰金執行完畢（均構成
    累犯）。
二、猶不知悛悔，明知安非他命類藥品業經行政院衛生署公告禁
    止於醫療上使用，屬藥事法第22條第1 項第1 款所稱之禁藥
    ，不得轉讓，仍基於轉讓禁藥之犯意，於97年4 月15日18時
    許，在桃園縣龍潭鄉○○○○○道路茶園，無償轉讓安非他
    命1 包（數量約0.01公克）供黃正勳施用。嗣於同日21時許
    ，在桃園縣楊梅鎮○○路○ 段231 號前為警查獲，並扣得上
    開經黃正勳所有施用剩餘之塑膠袋1 只及與本案無關之海洛
    因1 包連同包裝袋1 只（毛重0.2 公克）、吸食器1 組及注
    射針筒1 支。
三、案經桃園縣政府警察局移送臺灣桃園地方法院檢察署檢察官
    偵查起訴。
    理  由
一、本案被告甲○○所犯之罪，並非法定刑為死刑、無期徒刑或
    最輕本刑3 年以上有期徒刑之罪，亦非高等法院管轄第一審
    之案件，而被告於準備程式中就被訴事實已為有罪之陳述，
    經本院告知簡式審判程式之旨，並聽取被告與公訴人之意見
    後，本院合議庭乃依刑事訴訟法第273 條之1 第1 項規定，
    裁定由受命法官獨任進行簡式審判程式，合先敘明。
二、前開犯罪事實，業據被告甲○○於本院準備程序中坦承不諱
    ，核與證人黃正勳於警詢及偵訊之證述、證人唐亦強、林坤
    熔於偵訊之證述相符，足徵被告前揭自白與事實相符，而堪
    以採信。本件事證明確，被告轉讓安非他命之犯行堪以認定
    ，應依法論科。
三、按「安非他命」雖係毒品危害防制條例第2 條第2 項第2 款
    所規定之「第二級毒品」，但其亦屬於藥事法所稱之「禁藥
    」（即藥事法第22條第1 款所稱之「經中央衛生主管機關明
    令公告禁止製造、調劑、輸入、輸出、販賣或陳列之毒害藥
    品」）。而明知為禁藥而轉讓者，藥事法第83條亦定有處罰
    明文。故行為人明知為禁藥即「安非他命」而轉讓予他人者
    ，除成立毒品危害防制條例第8 條第2 項之「轉讓第二級毒
    品罪」外，亦構成藥事法第83條第1 項之「轉讓禁藥罪」，
    此係屬同一犯罪行為而同時有二種法律可資處罰之「法條（
    規）競合」情形，應依「重法優於輕法」、「後法優於前法
    」等法理，擇一處斷。而毒品危害防制條例第8 條第2 項轉
    讓第二級毒品罪之法定本刑為「6 月以上5 年以下有期徒刑
    ，得併科新台幣70萬元以下罰金」。而93年4 月21日修正後
    藥事法第83條第1 項轉讓禁藥罪之法定本刑為「7 年以下有
    期徒刑，得併科新台幣5 百萬元以下罰金」。則修正後藥事
    法第83條第1 項之罪之法定本刑，顯較毒品危害防制條例第
    8 條第2 項之罪之法定本刑為重，依前述「重法優於輕法」
    之法理，轉讓「安非他命」部分之行為，自應優先適用藥事
    法第83條第1 項之規定處斷（最高法院96年度台上字第3582
    號判決意旨參照）。是核被告甲○○所為，係犯藥事法第83
    條第1 項之明知為禁藥而轉讓罪。公訴人認被告係犯毒品危
    害防制條例第8 條第2 項之轉讓第二級毒品罪，尚有未恰；
    惟本院已於審理期日踐行告知罪名程序，當庭告知被告上開
    變更後之藥事法第83條第1 項罪名（見97年9 月2 日簡式審
    判筆錄），使被告得以行使其防禦權，避免突襲性裁判，而
    得確保其訴訟權益，爰依刑事訴訟法第300 條規定，變更檢
    察官原起訴法條而為審理。被告持有第二級毒品安非他命後
    ，進而轉讓，其持有之低度行為應被其轉讓之高度行為所吸
    收，不另論罪。查被告前有如事實欄所載之犯罪科刑執行情
    形，有臺灣桃園地方法院檢察署刑案資料查註紀錄表、臺灣
    高等法院被告前案紀錄表各1 份在卷可參，被告於前案執行
    完畢後5 年內故意再犯本件有期徒刑以上之罪，為累犯，應
    依刑法第47條第1 項之規定加重其刑。爰審酌被告之犯罪動
    機、目的、手段、犯後尚能坦承犯行，以及轉讓之數量不多
    等一切情狀，量處如主文所示之刑。扣案之塑膠袋1 只，為
    黃正勳所有，另扣案之海洛因1 包連同包裝袋1 只（毛重0.
    2 公克）、吸食器1 組及注射針筒1 支均與本案無關，本院
    均毋庸宣告沒收。
據上論斷，應依刑事訴訟法第273 條之1 第1 項、第299 條第1
項前段、第300 條，藥事法第83條第1 項，刑法第11條前段，第
47條第1 項，判決如主文。
本案經檢察官潘怡華到庭執行職務。
中    華    民    國    97    年    9     月    16    日
                  刑事庭  法  官  徐  培  元
以上正本證明與原本無異。
如不服本判決書應於送達後10日內向本院提出上訴狀。
                          書記官  楊  美  慧
中    華    民    國    97    年    9     月    16    日
附錄本案論罪科刑法條：
藥事法第83條
明知為偽藥或禁藥，而販賣、供應、調劑、運送、寄藏、牙保、
轉讓或意圖販賣而陳列者，處七年以下有期徒刑，得併科新臺幣
五百萬元以下罰金。
犯前項之罪，因而致人於死者，處七年以上有期徒刑，致重傷者
，處三年以上十二年以下有期徒刑。
因過失犯第一項之罪者，處二年以下有期徒刑、拘役或科新臺幣
三十萬元以下罰金。
第一項之未遂犯罰之。


司法院資訊處製作；財團法人民間司法改革基金會備份。
